【裁判字號】    99,上訴,1575
【裁判日期】    990804
【裁判案由】    誣告
【裁判全文】
臺灣高等法院刑事判決                99年度上訴字第1575號
上  訴  人  臺灣臺北地方法院檢察署檢察官
被      告  乙○○
上列上訴人因被告誣告案件，不服臺灣臺北地方法院98年度訴字
第1891號，中華民國99年3月1日第一審判決（起訴案號：臺灣臺
北地方法院檢察署98年度偵字第15535 號），提起上訴，本院判
決如下：
    主  文
上訴駁回。
    理  由
一、本案經本院審理結果，認第一審判決以被告乙○○犯誣告罪
    罪，對被告為有罪之諭知，核無不當，應予維持，並引用第
    一審判決書記載之證據及理由（如附件原審判決書）。
二、檢察官上訴意旨略以：原審以被告乙○○意圖他人受刑事處
    分，向該管公務員誣告之犯罪事證明確，量處有期徒刑2 月
    ，因非無見。惟按科刑時應審酌一切情狀，尤應注意刑法第
    57條例示之各款狀況，其中第7款、第9款例示應注意犯罪行
    為人與被害人之關係、犯罪所生之危險或損害，為科刑輕重
    之標準。查被告與告訴人甲○○原均住在臺北市中山區○○
    ○路○段132巷30號「漂亮e-spa大樓」內之不同樓層，彼此
    為鄰居之關係；且分別曾擔任該大樓管理委員會96年度之監
    察委員、主任委員。緣被告在擔任該大樓管理委員會監察委
    員時，涉嫌背信，經管理委員會副主任委員吳建炎代表住戶
    對被告提出背信罪之告訴（業經臺灣臺北地方法院98年度易
    字第371號判處有期徒刑6月確定），被告不知自我反省，竟
    為在上開背信案件中為反制報復並意圖使告訴人受刑事追訴
    處罰，而於民國97年10月31日，虛構不實事項，具狀向台北
    地檢署對告訴人提起誣告之告訴（經該署以98年度偵字第11
    667 號不起訴處分）。在被告對告訴人提起之誣告案件中，
    因檢察官已發動偵查之程序，使告訴人必須出庭而疲於奔命
    ，期間並嚴重影響告訴人正常生活與工作；且告訴人熱心擔
    任大樓主任委員竟遭被告誣告，亦影響社區鄰居住戶對告訴
    人人品印象，致使告訴人受到莫大恥辱。被告與告訴人為同
    社區鄰居，本該和睦相處，惟被告所為誣告犯行，實已對告
    訴人產生鉅大的損害，故原審僅量處被告有期徒刑2 月，似
    顯過輕，尚不足對被告產生儆懲之效。爰請撤銷原判決，另
    為適當之判決云云。
三、關於刑之量定，係實體法上賦予法院得為自由裁量之事項，
    倘其量刑已以行為人之行為罪責為基礎，並斟酌刑法第57條
    各款所列情狀，在法定刑度內，酌量科刑，如無偏執一端，
    致明顯失出失入情形，上級審法院本不得單就量刑部分遽指
    為不當或違法。又量刑係法院就繫屬個案犯罪之整體評價，
    為事實審法院得依職權自由裁量之事項。量刑判斷當否之準
    據，應就判決之整體觀察為綜合考量，不可摭拾其中片段，
    遽予評斷（最高法院99年度臺上字第701 號判決亦宣示相類
    意旨，可供參考）。惟查：被告於所誣告另案經檢察官為不
    起訴處分確定後坦承所犯本案誣告罪犯行，於原審時與告訴
    人達成民事上和解，並於本院審理前已給付告訴人8 萬元，
    經告訴人陳明，有本院99年7月7日審判程序筆錄（詳見本院
    卷第38頁）及和解筆錄乙紙（詳見附民卷第7 頁）在原卷可
    憑，告訴人並於和解成立內容第二項中載以：原告（即本案
    告訴人）其餘請求拋棄，對於被告所涉誣告罪嫌部分不予追
    究等語，是原審以被告虛構事實誣告他人犯罪，使國家偵查
    權不當發動並致告訴人疲於應訴，浪費時間、精力及費用，
    惡性非輕，然於本院審理時坦承犯行，且與告訴人達成民事
    上和解，無犯後態度不佳情形，原審認事用法，核無不合，
    就刑罰裁量職權之行使，無逾越法律所規定範圍之情形，殊
    不能任意指摘原審量刑過輕，檢察官徒憑告訴人具狀請求而
    認原審量刑過輕，求予撤銷改判，為無理由，應予駁回。
據上論斷，應依刑事訴訟法第368條、第373條，判決如主文。
本案經檢察官陳玉珍到庭執行職務。
中    華    民    國    99    年    8     月    4     日
                  刑事第二十一庭審判長法  官  蔡聰明
                                      法  官  許永煌
                                      法  官  趙文
以上正本證明與原本無異。
如不服本判決，應於收受送達後10日內向本院提出上訴書狀，其
未敘述上訴之理由者並得於提起上訴後10日內向本院補提理由書
（均須按他造當事人之人數附繕本）「切勿逕送上級法院」。
                                      書記官  葉金發
中    華    民    國    99    年    8     月    4     日
附表：
臺灣臺北地方法院刑事判決              98年度訴字第1891號
公  訴  人  臺灣臺北地方法院檢察署檢察官
被      告  乙○○

上列被告因誣告案件，經檢察官提起公訴（98年度偵字第15535
號），被告於本院準備程序中就被訴事實為有罪之陳述，經告知
簡式審判程序之旨，並聽取公訴人及被告之意見後，本院合議庭
認為適宜由受命法官獨任進行簡式審判程序而裁定改由受命法官
獨任進行簡式審判程序審理，判決如下：
    主  文
乙○○意圖他人受刑事處分，向該管公務員誣告，處有期徒刑貳
月。
    事  實
一、乙○○原係臺北市中山區○○○路○段132巷30號「漂亮e-s
    pa大樓」7樓之2Ｃ室之住戶，並擔任「漂亮e- spa大樓」管
    理委員會（下稱管委會）民國96年度之監察委員，負責監督
    該大樓管委會人事、財務運作等相關事務，係受該「漂亮e-
    spa 大樓」全體住戶委託處理事務之人。其明知自己確有附
    表所示之犯行，且附表編號一所示之犯行，係經時任管委會
    副主任委員之吳建炎代表管委會具狀向臺灣臺北地方法院檢
    察署（下稱臺北地檢署）告發，而非嗣後接任管委會主任委
    員職位之甲○○所告發，附表編號二所示之犯行，係經甲○
    ○、管委會檢附相關證據提出告訴，竟意圖使甲○○受刑事
    處分，基於誣告之犯意，於97年10月31日，接續為下列犯行
    ：
(一)具狀向臺北地檢署告訴，指稱：「甲○○告背信案件，串通
    證人江和義意圖使乙○○獲罪…」云云，而誣指甲○○涉犯
    誣告罪嫌。嗣經臺北地檢署檢察官偵查結果，認依相關卷證
    均無從證明甲○○有何誣告犯行，而以98年度偵字第3802號
    對甲○○處分不起訴。
(二)具狀向臺北地檢署告訴，指稱：「甲○○告毀損罪案件，利
    用其主委職階，其無證據部分和撕毀公告部於法不符，意圖
    使乙○○獲罪…」云云，而誣指甲○○涉犯誣告罪嫌。嗣經
    臺灣臺北地方法院檢察署檢察官偵查結果，認依相關卷證均
    無從證明甲○○有何誣告犯行，而以98年度偵字第11667 號
    對甲○○處分不起訴。
二、案經甲○○訴由臺灣臺北地方法院檢察署檢察官偵查起訴。
    理  由
一、訊據被告乙○○對於前揭事實，迭於本院準備程序、審理時
    均坦承不諱（見本院卷第18頁正面、第20頁背面、第23頁背
    面、第25頁背面），核與告訴人甲○○指訴情節相符，並有
    被告於97年10月31日擬具之告訴狀2 份（見他字卷第17頁背
    面、第18頁、偵字卷第48頁背面、第49頁）、臺北地檢署97
    年度他字第10245 號及98年度偵字第3802號卷宗（見他字卷
    第12至22頁）、臺北地檢署檢察官98年度偵字第3802號不起
    訴處分書（見他字卷第9 、10頁）、本院98年度易字第371
    號刑事判決（見偵字卷第7 、8 頁）、臺灣高等法院98年度
    上易字第1777號刑事判決（見偵字卷第92頁）、臺北地檢署
    97年度偵字第10517 號卷宗（見偵字卷第48至76頁）、臺北
    地檢署檢察官98年度偵字第11667 號不起訴處分書（見偵字
    卷第15至17頁）、臺北地檢署檢察官98年度偵字第3100號併
    辦意旨書（見偵卷第82頁）、臺北地檢署檢察官98年度偵字
    第3100、3101號聲請簡易判決處刑書（見偵字卷第83、84頁
    ）、臺灣高等法院98年度上易字第1321號刑事判決（見偵字
    卷第90、91頁）附卷可稽，足認被告前開自白與事實相符，
    應堪採信。本案事證明確，被告犯行堪予認定，應依法論科
    。
二、核被告所為，係犯刑法第169 條第1 項誣告罪。按犯刑法第
    169 條之罪，於所誣告之案件裁判確定前自白者，減輕或免
    除其刑，同法第172 條定有明文，如被告自白在所誣告之案
    件經檢察官處分不起訴確定後者，仍可適用刑法第172 條之
    規定，減輕或免除其刑，此有最高法院31年上字第2211號判
    例、66年度第5 次刑庭庭推總會議決議要旨可資參照。本件
    被告所誣告之案件，係經檢察官偵查終結為不起訴處分，並
    非法院以裁判終結，被告於本案審判中自白犯罪，揆諸前揭
    判例與最高法院決議意旨，仍應依刑法第172 條規定，減輕
    其刑。爰審酌被告虛構事實誣告他人犯罪，除使國家偵查權
    不當發動外，亦致告訴人疲於應訴，浪費時間、精力及費用
    ，惡性非輕，兼衡被告於本院審理時坦承犯行，且已與告訴
    人達成和解，告訴人亦表示請求法院給予被告緩刑，若不能
    緩刑，請求法院給予被告得易服社會勞動之刑度（見本院卷
    第20頁背面、第25頁背面）等一切情狀，量處如主文所示之
    刑。
據上論斷，應依刑事訴訟法第273 條之1 第1 項、第299 條第1
項前段，刑法第169 條第1 項、第172條，判決如主文。
本案經檢察官呂俊儒到庭執行職務。
中    華    民    國    99    年    3     月     1    日
                  刑事第十九庭  法  官  高若珊
上正本證明與原本無異。
如不服本判決應於收受送達後10日內向本院提出上訴書狀，並應
敘述具體理由；其未敘述上訴理由者，應於上訴期間屆滿後20日
內向本院補提理由書（均須按他造當事人之人數附繕本）「切勿
逕送上級法院」。告訴人或被害人如對於本判決不服者，應具備
理由請求檢察官上訴，其上訴期間之計算係以檢察官收受判決正
本之日期為準。
                                書記官  游曉婷
中    華    民    國    99    年    3     月    1     日
附錄本案論罪科刑法條全文
中華民國刑法第169條
意圖他人受刑事或懲戒處分，向該管公務員誣告者，處7 年以下
有期徒刑。
意圖他人受刑事或懲戒處分，而偽造、變造證據，或使用偽造、
變造之證據者，亦同。
附表：
┌──┬──────────────────────────┐
│編號│犯罪事實                                            │
├──┼──────────────────────────┤
│ 一 │乙○○基於意圖為自己不法利益之單一犯意，於96年5月2日│
│    │晚上7 時許，利用「漂亮e-spa 大樓」管理委員會（下稱管│
│    │委會）主任委員廖友祺授權其負責應徵大樓管理員，得知管│
│    │委會預定之大樓管理員月薪上限為新臺幣（下同）3 萬2 千│
│    │元，竟未為「漂亮e-spa 大樓」全體住戶最佳利益之考量，│
│    │在上開「漂亮e-spa 大樓」地下1 樓貴賓室內，假借「賴先│
│    │生」之名，對前來應徵之江和義表示管委會所核發之月薪上│
│    │限為3 萬2 千元，惟實領月薪僅有2 萬4 千元，若欲錄取該│
│    │職，即須按月給付差額佣金8 千元，以此為交換條件與江和│
│    │義達成協議，並於同日晚上向廖友祺回報業以月薪3 萬2 千│
│    │元徵得江和義擔任大樓管理員，經廖友祺同意後，隨即通知│
│    │江和義自翌日96年5 月3 日起正式擔任「漂亮e-spa 大樓」│
│    │管理員，並在江和義分別於民國96年6 月5 日、96年7 月5 │
│    │日、96年8 月7 日、96年9 月6 日、96年10月12日、96年11│
│    │月6 日之領薪時間，向該時擔任管委會財務委員之林宛蓁支│
│    │領月薪3 萬2 千元後，在上開「漂亮e- spa大樓」內，假借│
│    │「賴先生」之名，按月各向江和義拿取8 千元、7 千元、6 │
│    │千元、6 千元、6 千元、6 千元之佣金，而為違背其任務之│
│    │行為，共計獲取3 萬9 千元之不法利益，致生損害於「漂亮│
│    │e-spa大樓」全體住戶之利益。                         │
├──┼──────────────────────────┤
│ 二 │乙○○因不滿「漂亮e-spa 大樓」管委會主任委員甲○○所│
│    │為，竟先後為下列犯行：                              │
│    │(一)基於毀損之犯意，於97年5 月11日凌晨2 時11分許，徒│
│    │    手破壞「漂亮e-spa 大樓」l 樓大門之感應器、管理室│
│    │    機房門與門鎖、及地下l 樓公共休閒室入口門把與門鎖│
│    │    ，致令不堪用，足以生損害於管委會。              │
│    │(二)基於毀損之犯意，於97年5 月30日23 時19分許，先徒 │
│    │    手撕毀管委會張貼於「漂亮e-spa 大樓」公共電梯之公│
│    │    告，足以生損害於管委會；復意圖散佈於眾，在「漂亮│
│    │    e-spa 大樓」電梯內張貼寫有「l 、大樓管理員已遭竊│
│    │    盜罪現行犯提起公訴，第一審判決有罪，即將以此提告│
│    │    e-SPA 大樓管委會主委失職，任用盜匪讓住戶東西被竊│
│    │    ，刑事加民事求償300 萬元，不足以21戶管理費戶頭固│
│    │    定扣除。2 、請繼續任用管理員，謝謝」等不實內容之│
│    │    公告，以此方式指摘或傳述足以毀損甲○○名譽之事。│
│    │(三)基於毀損之犯意，於97年6 月24日22時51分許，以手肘│
│    │    猛撞「漂亮e-spa 大樓」l 樓入口處之磁卡感應器，致│
│    │    令外殼破損及不堪用，足以生損害於管委會及該大樓之│
│    │    其餘住戶。                                      │
│    │(四)意圖散佈於眾，於97年6 月27日23時29分許，在「漂亮│
│    │    e-spa 大樓」張貼載有「l 、大樓管理員已遭竊盜罪現│
│    │    行犯提起公訴，第一審判決有罪，即將以此提告e- SPA│
│    │    大樓管委會主委失職，任用盜匪讓住戶東西被竊，刑事│
│    │    加民事求償300 萬元，不足以21戶管理費戶頭固定扣除│
│    │    。2 、請繼續任用管理員，謝謝」等不實內容之公告，│
│    │    以此方式指摘或傳述足以毀損甲○○名譽之事。      │
│    │(五)基於毀損之犯意，先於97年6 月28日22時55分許，徒手│
│    │    撕毀管委會張貼於「漂亮e- spa大樓」電梯內之公告，│
│    │    復於同日22時56分許，以腳踢凹電梯內壁之金屬面板，│
│    │    再於同年月30日13時許，徒手撕毀管委會張貼於該大樓│
│    │    電梯內之公告，均足以生損害於管委會。            │
│    │(六)基於恐嚇之犯意，於97年6 月29日凌晨2 時許，至陳鴻│
│    │    騰位於臺北市中山區○○○路○段132 巷30號6樓之住 │
│    │    家前，出言大聲罵「幹」，並用力按甲○○住處門鈴及│
│    │    以腳踹大門多次，致門鈴損壞不堪使用，並以此等加害│
│    │    生命、身體、財產之恐怖舉動，致甲○○心生畏懼，足│
│    │    以生損害於安全。                                │
└──┴──────────────────────────┘

司法院資訊處製作；財團法人民間司法改革基金會備份。
